【裁判字號】    88,訴,436
【裁判日期】    890530
【裁判案由】    貪污等
【裁判全文】
臺灣桃園地方法院刑事判決                          八十八年度訴字第四三六號
    公  訴  人  臺灣桃園地方法院檢察署檢察官
    被      告  甲○○
右列被告因貪污等案件，經檢察官提起公訴（八十八年度偵字第一一七號）及移送併
案審理（八十八年度偵字第三九四七號），本院判決如左：
        主  文
甲○○依據法令從事公務之人員，對於違背職務之行為，收受賄賂，處有期徒刑貳年
陸月，褫奪公權參年，所得財物新台幣陸仟元部分應予追繳，如全部或一部無法追繳
時，應以其財產抵償之。
其餘被訴侵占部分無罪。
        事  實
一、甲○○原係台灣台北監獄（下稱台北監獄）雇用管理員（現已離職），職司隔日
    制勤務，日間為崗哨、立哨、接見、戒護就醫、門診、工場、舍房交代等不特定
    戒護勤務，夜間為舍房戒護勤務，係依據法令從事公務之人員，且明知受刑人在
    監期間，金錢、物品均應交由保管人員保管，不得私自持有現金。民國八十七年
    十一月初，因受刑人乙○○為解決監所內所積欠之賭債，先後書寫其母黃秀蘭、
    電話號碼、住址及交付新台幣（下同）三萬六千元現金等字樣之字條二紙，經由
    受刑人陳朝炤另委由不詳姓名之受刑人輾轉傳遞予甲○○，委由甲○○向黃秀蘭
    收取現金三萬六千元，並同意按每萬元抽二千元之陋規，支付六千元賄款，甲○○竟違背職務，撥打該紙條上所載電話號碼，與宜蘭之不知情之黃秀蘭取得聯繫
    ，並表明替乙○○拿三萬六千元之意，惟黃秀蘭表示並不認識甲○○，俟其探視
    乙○○後再為聯繫，甲○○則留下0000000000號行動電話供為聯絡之
    用，黃秀蘭於同年十一月十一日上午某時，親赴台北監獄面會乙○○確認此事後
    ，旋至台北監獄對面便利商店撥打前開行動電話通知甲○○，甲○○隨即騎機車
    附載黃秀蘭，至桃園縣桃園市火車站前之「芳亭咖啡館」內，向黃秀蘭收受三萬
    六千元現款後（其中六千元係賄款），載黃秀蘭至桃園火車站搭車後離去，此時
    ，黃秀蘭憶起尚未向甲○○收回前開二張字條，再以前開行動電話通知甲○○返
    回桃園火車站取回前開二張紙條搭車回宜蘭，嗣甲○○因同情黃秀蘭家境，遂於
    翌日（即十二日）利用值勤機會，將六千元賄款連同三萬元，全數交予台北監獄
    飲食部某不詳姓名之雜役輾轉遞送入監。嗣台北監獄監聽前開乙○○與黃秀蘭面
    會時談及交付金錢給王姓主管等暗示性內容，發覺有異，經調查後而查覺上情。
二、案經台灣台北監獄函請台灣桃園地方法院檢察署檢察官偵查起訴及移送併案審理
    。
        理  由
甲、有罪部分：
一、訊據被告甲○○固不否認於前揭時、地，收到受刑人乙○○所寫之紙條，並與乙○○之母黃秀蘭電話聯繫後，取得三萬六千元等情，惟矢口否認有何收受賄賂犯
    行，辯稱：伊只是要幫助乙○○，事後因黃秀蘭談及家庭窘境，伊遂將三萬六千
    元悉數轉入監所，並無收賄云云。經查：
（一）被告係台北監獄雇用管理員，於八十四年十一月二十九日至八十八年四月十六
      日離職，期間擔任隔日制勤務，日間為崗哨、立哨、接見、戒護就醫、門診、
      工場、舍房交代等不特定戒護勤務，夜間為舍房戒護勤務。而受刑人金錢、物
      品，經檢查後，交由保管人員保管，此有台北監獄八十八年五月十四日北監守
      戒字第六八五四號函暨附受刑人金錢物品保管辦法各一紙附卷可稽。是被告任
      職台北監獄期間，係依據法令從事公務之人員一節，堪予認定。
（二）又被告接獲丙○○委託其他受刑人輾轉傳遞乙○○書立之字條，同意按台北監
      獄陋規以每一萬元抽二千元之代價，替受刑人乙○○攜帶三萬元現金入監，抽
      取六千元牟利，而依該字條上電話，聯絡黃秀蘭帶三萬六千元等情，迭據被告
      於警訊、偵查中及本院審理時供承不諱，核與證人即受刑人乙○○、丙○○及
      黃秀蘭分別於警訊、偵查中及本院訊問時證述情節相符，並有紙條二張、通話
      紀錄等資料附卷可稽。而被告於桃園調查站及偵查中及本院訊問時均陳稱：伊
      依台北監獄內部行情，凡代受刑人攜帶現金入監，每一萬元抽二千元，伊幫忙
      乙○○帶三萬元入所，則抽六千元等語（見八十八年度偵字第一一七號卷第三
      十一頁、第四十三頁反面及本院八十八年五月二十七日訊問筆錄），核與證人
      乙○○於本院訊問時證稱：監所內不成文規定，係每一萬元抽二千元等語相符
      （見本院八十八年五月十日訊問筆錄），是被告接獲受刑人乙○○之字條，違
      背職務，替受刑人乙○○攜帶三萬元現金入台北監獄，並按雙方所認知之每萬
      元抽二千元之陋規，被告從中收取六千元之賄款一節，洵堪認定。至於，被告
      辯稱伊事後念及黃秀蘭家境困苦，將三萬六千元全數攜入監所，伊並無收受賄
      款云云，惟被告既依前開收受賄款之協議，並向不知情之黃秀蘭收受三萬六千
      元，則其違背職務上行為收受賄賂（六千元）之犯行既已成立，縱使被告事後
      將六千元賄款連同三萬元一併攜入監所，充其量僅係事後處分賄款之行為，與
      被告前開收受賄賂之行為無涉。
（三）綜上各節，被告身為監所管理員明知受刑人不得持有現金，竟違背職務，替受
      刑人乙○○攜帶現金入監所，收取六千元賄款牟利等情，堪予認定。被告辯稱
      未收受賄款云云，顯係卸責之詞，不足為採。是本件事證明確，被告犯行洵堪
      認定。
二、核被告所為，係犯貪污治罪條例第四條第一項第五款之收賄罪（起訴書誤繕為該
    條例新、舊條文均無之第五條第一項第五款部分，業經檢察官於本院審理時到庭
    更正起訴法條），查被告所得賄款六千元尚在五萬元之下，情節輕微，爰依貪污
    治罪條例第十二條第一項規定減輕其刑，又被告因一時貪慾致罹刑章，未能廉潔
    自持收受賄賂，破壞獄政管理制度，惟其所收賄款僅六千元，雖依前開法文減輕
    其刑後，其法定最低度刑為五年以上有期徒刑，然被告對於所為構成犯罪要件之
    事實，業於偵查中自白不諱，雖科以該法定最低度五年有期徒刑，猶嫌過重，是
    被告犯行情輕法重，堪予憫恕，爰依刑法第五十九條規定，減輕其刑，並遞減之
    。爰審酌被告貪圖近利，違背公務員應盡之職務，破壞獄政管理，所生危害及犯
    後態度等一切情狀，量處如主文所示之刑，以資懲儆。末查，被告所犯貪污治罪
    條例之罪，既經本院宣告有期徒刑以上之刑，爰依同條例第十七條規定，併宣告
    褫奪公權三年。
三、被告收賄所得財物六千元部分，應依貪污治罪條例第十條第一項、第二項規定予
    以追繳，如全部或一部無法追繳時，應以其財產抵償之。
四、台灣桃園地方法院檢察署以八十八年度偵字第三九四七號案卷，移送本院併案審
    理部分，與前揭已起訴論罪之貪污犯行部分，為同一事實，本院自得一併審究。
五、至於，受刑人乙○○、丙○○是否共同涉及貪污治罪條例第十一條第二項、第一
    項之罪，應由檢察官另行偵辦。
乙、無罪部分：
一、公訴意旨另以：被告甲○○向不知情黃秀蘭收取三萬六千元後，竟未依事前約定
    將三萬元部分送入監所交予乙○○，另基於意圖為自己不法之所有，將三萬元侵
    占入己。因認被告另涉刑法第三百三十五條第一項之普通侵占罪嫌。
二、按犯罪事實應依證據認定之，無證據不得推定其犯罪事實；又不能證明被告犯罪
    者，應諭知無罪之判決，刑事訴訟法第一百五十四條、第三百零一條第一項分別
    定有明文。公訴人認被告另涉侵占罪嫌，無非係以乙○○指稱未受三萬六千元，
    資為論據。訊據被告堅詞否認有何侵占犯行，辯稱：伊全數將三萬六千元均交由
    雜役轉入監所，伊並無侵占等語。經查，受刑人乙○○固曾於台北監獄、桃園調
    查站訊問時均陳稱伊未收受三萬六千元云云，惟其於偵查中改稱：伊雖未收到三
    萬六千元，但該筆錢係交給綽號「阿扁」之受刑人等語（見同上偵卷第五十二頁
    ），於本院訊問時則陳稱：伊在監所內賭博輸錢，希望家人送錢進來，伊在發生
    本件事情後，被隔離並換工場，但會客時同工場的受刑人說錢已進來等語，是受
    刑人乙○○對該筆款項流程說詞前後不一，倘徒憑受刑人乙○○反覆之說詞而推
    測被告侵占該筆款項，顯已失據。況且，證人丙○○於本院訊問時亦證稱：乙○○在監所下象棋賭博輸錢，同監受刑人揚言對其不利，伊當時任自治員，為了監
    所和諧，才透過被告帶錢進來，伊曾點數該筆現款確認係三萬六千元等語（均見
    本院八十八年七月十二日、七月二十六日訊問筆錄）。基此，受刑人乙○○千方
    百計要求其母黃秀蘭送錢，並透過監所受刑人間特殊管道來解賭債之急，受刑人
    乙○○顯無從掌控該筆款項，自不能徒以受刑人乙○○為掩飾在監賭博之違記行
    為，所為未收執該筆款項之遁詞，遽謂被告有何侵占之事實，是此部分公訴人所
    舉之證據尚不足以證明被告有公訴意旨所指之侵占罪行；此外，復查無其他具體
    事證足資證明被告涉有起訴意旨所指之侵占罪嫌，應認無法證明被告此部犯罪，
    揆諸首揭法文意旨，此部分爰應為無罪之諭知。
據上論斷，應依刑事訴訟法第二百九十九條第一項前段、第三百零一條第一項，貪污
治罪條例第二條、第四條第一項第五款、第十條第一項、第二項、第十二條第一項、
第十七條，刑法第十一條前段、第五十九條、第三十七條第二項，判決如主文。
本案經檢察官黃智勇到庭執行職務。
中      華      民      國    八十九    年      五      月     三十     日
                              臺灣桃園地方法院刑事第二庭
                                  法    官    傅  中  樂
右正本證明與原本無異。
如不服本判決，應於判決送達後十日內，向本院提出上訴狀。
                                  書 記 官    梁  麗  雲
中      華      民      國    八十九    年      六      月      五      日
附論罪科刑依據之法條：
貪污治罪條例第四條第一項第五款
有左列行為之一者，處無期徒刑或十年以上有期徒刑，得併科新臺幣一億元以下罰金
：
    五、對於違背職務之行為，要求期約或收受賄賂或其他不正利益者。


司法院資訊處製作；財團法人民間司法改革基金會備份。
